臺灣雲林地方法院刑事判決　　　　　　　 93年度易字第382號
公　訴　人　臺灣雲林地方法院檢察署檢察官
被　　　告　乙○○
　　　　　　　　　　國民
指定辯護人　周瑞鎧律師
上列被告因傷害案件，經檢察官提起公訴（93年度偵字第986號）
，本院判決如下：
    主  文
乙○○無罪。
    理  由
壹、公訴意旨略以：
    被告乙○○因積欠告訴人甲○○債務，民國92年10月4 日晚
    間，告訴人甲○○打電話向其索討，引起被告乙○○不滿。
    雙方約在雲林縣斗六市○○路43號「聖蓮馨金紙行」（下稱
    金紙行）前見面，當晚10時許，雙方在上址見面後，一言不
    合，被告乙○○與2 名姓名、年籍不詳之人，共同基於傷害
    人身體之故意，毆打告訴人甲○○之頭部、臉部等處，致告
    訴人甲○○之左眼視神經萎縮，光反射減弱，因認被告乙○○涉犯刑法第277 條第2 項傷害致重傷罪嫌。
貳、檢察官提出之證據：
    一證人甲○○於本院審理時之具結證述。
    二丙○○於93年2 月1 日之警詢筆錄，及證人丙○○於93年
      9 月17日檢察官面前之證述筆錄。
    三行政院國軍退除役官兵輔導委員會臺中榮民總醫院（下稱
      臺中榮總）診斷證明書1 紙，及該院93年12月6 日中榮醫
      企字第09300006728 號函文暨甲○○病歷資料1 份、94年
      2 月15日中榮醫企字第0940000711號函文1 份。
    四國立臺灣大學醫學院附設醫院雲林分院（下稱雲林醫院）
      93年12月7 日93臺大雲分歷字第4412號函文暨甲○○病歷
      資料1 份，及該院94年1 月10日臺大雲分歷字第09300051
      00號函文1 紙。
    五財團法人奇美醫院（下稱奇美醫院）93年12月3 日（93）
      奇醫字第6107號函文暨甲○○病歷資料1 份，及該院94年
      2 月22日（94）奇醫字第0853號函文1 紙。
    六財團法人長庚紀念醫院（林口）分院（下稱長庚醫院）94
      年6 月15日（94）長庚院法字第0392號函文暨甲○○病歷
      資料1 份，及該院診斷證明書1 紙。
參、被告之辯解及辯護人之辯護意旨略以：
    一被告辯稱：當天我是請綽號「豆花」及「豆花」之友人「
      阿祥」幫我處理債務問題，我沒有打甲○○，也沒有叫「
      豆花」、「阿祥」打甲○○，我和我朋友也沒有押甲○○
      上車，我不知道為何「阿祥」要打甲○○。
    二辯護人為被告辯護稱：
      (一)被告只是請「豆花」、「阿祥」幫忙協調債務問題，在
        金紙行前之毆打行為，被告並未參與，也未教唆「豆花
        」、「阿祥」毆打甲○○，檢察官提出之證據，亦無法
        證明被告與「豆花」、「阿祥」等人就毆打行為有犯意
        聯絡。
      (二)依雲林醫院之函文及急診病歷表顯示，甲○○於92年10
        月4 日當晚至雲林醫院就醫時，僅有臉、頭皮、頸部挫
        傷，及手指表淺磨損、擦傷，並未記載左眼有受傷。而
        檢察官提出之臺中榮總診斷證明書雖記載甲○○於92年
        10月13日因眼外傷至臺中榮總住院，接受左眼前房積血
        移除手術，然甲○○至臺中榮總就醫之時間，與案發時
        間已相距9 日，檢察官提出之證據，尚不足證明甲○○
        所受左眼之傷害，與92年10月4 日遭被告友人毆打之行
        為有因果關係。
肆、本院之判斷：
    一審判範圍之確定：
      公訴檢察官於本院審判程序中，更正犯罪事實，認被告之
      毆打行為，造成甲○○左眼視神經萎縮，光反射減弱，喪
      失視力功能之重傷害結果，並變更起訴法條為刑法第277
      條第2 項之傷害致重傷罪，請求審理。故本案之審判範圍
      ，包含被告毆打甲○○，造成甲○○左眼視神經萎縮，光
      反射減弱，喪失視力功能之重傷害結果，先予敘明（關於
      審判範圍之確定，請參刑事訴訟法第273 條第1 項之規定
      及立法說明）。
    二證據能力部分：
      被告、辯護人對檢察官提出之丙○○警詢筆錄，於審判程
      序中同意作為證據使用，經本院審酌該書面陳述作成時之
      情況，認為適當，依刑事訴訟法第159 條之5 第1 項之規
      定，認有證據能力。
    三證明力部分：
      (一)按犯罪事實應依證據認定之，無證據不得認定犯罪事實
        ，刑事訴訟法第154 條第2 項定有明文。又檢察官就被
        告犯罪事實，應負舉證責任，並指出證明之方法。因此
        ，檢察官對於起訴之犯罪事實，應負提出證據及說服之
        實質舉證責任，倘其所提出之證據，不足為被告有罪之
        積極證明，或其指出證明之方法，無從說服法院以形成
        被告有罪之心證，基於無罪推定之原則，自應為被告無
        罪判決之諭知，最高法院92年台上字第128 號判例要旨
        可資參照。又告訴人之告訴，係以使被告受刑事訴追為
        目的，是其陳述是否與事實相符，仍應調查其他證據以
        資審認，最高法院52年度台上字第1300號判例要旨亦闡
        述告訴人陳述之證明力甚明。
      (二)告訴人甲○○於本院審理時雖以證人身分具結證稱：被
        告積欠我70,000餘元之債務，案發當日被告約我至雲林
        縣斗六市○○路上之咖啡廳拿錢，晚上7 時許到達現場
        時，被告與2 人前來，其中1 人持槍，持槍的人說要拿
        30,000元給我，但要我坐車去拿，我不願意，被告3 人
        就要將我押上車，我脫逃到對面之金紙行，過4 、5 分
        鐘後，持槍的人追過來，用槍柄敲我頭部一下，當時被
        告坐在金紙行對面車道的車上；我之後被送到雲林醫院
        急救，當時以為眼睛沒有受傷，但隔兩天，眼睛很痛，
        我去一家眼科診所看診，但該診所要我至大醫院就診，
        我就到臺中榮總開刀，將眼睛瘀血清除，現在我左眼已
        經看不到了等語。惟查：
        1.證人甲○○證稱其於92年10月4 日晚間約被告至雲林
          縣斗六市○○路上之咖啡廳解決債務問題，遭姓名、
          年籍不詳之人毆打成傷等情，核與被告於本院審理時
          之供述相符，並有前揭雲林醫院94年1 月10日函文及
          該院病歷表可以佐證，是告訴人甲○○在92年10月4
          日晚間，在金紙行前遭人毆打受傷一事，應堪採信。
        2.然而就案發之過程，告訴人甲○○於92年12月8 日警
          詢時陳稱：案發當晚我在金紙行前等被告，被告夥同
          2 位朋友到場，被告說要先拿30,000元給我，我說要
          現金才算數，其中有一人持手槍就要將我押上車，我
          不從，對方就拿槍打我頭部及臉，致我眼睛、鼻子受
          傷等語，有該份警詢筆錄在卷可佐。證人甲○○於本
          院審理時亦證稱：製作警詢筆錄時神智清楚，警察製
          作筆錄過程是一問一答，筆錄製作完後有看過筆錄確
          認無誤後才簽名、捺指印，但警察有些部分避重就輕
          。經比對甲○○之警詢筆錄及其於本院審理時之證述
          ：(1)持槍之人或係被告當場告知欲拿30,000元給吳聰
          乾；(2)強押甲○○上車未得逞之人，究係持槍之人抑
          或在場之被告等3 人，證人甲○○對此之證述顯前後
          不一。
        3.又依證人甲○○於本院審理時之證述，被告與另2 名
          友人共同押其上車，因其不從，始遭到毆打，然證人
          甲○○於本院審理時無法說明被告與2 名友人究係如
          何押其上車。此外，被告如確與2 名友人共同押吳聰
          乾上車，其中一人復持有手槍，甲○○如何能在3 人
          之脅持下脫逃？而被告與另2 人如係早已預謀共同毆
          打甲○○，在脅持甲○○上車，甲○○反抗不從時，
          即可共同毆打甲○○，何以還讓甲○○脫逃至金紙行
          ，並在相隔4 、5 分鐘後，才由持槍之人追至金紙行
          前毆打甲○○？又何以僅由持槍之人以槍柄毆打吳聰
          乾一下即罷手？再者，被告為甲○○之債務人，案發
          當日係為解決被告與甲○○之債務問題，如被告自始
          即欲毆打甲○○，為何僅持槍之人追至金紙行前，被
          告卻置身事外端坐於對面車道之車上？凡此均與常情
          有違。故本件實無法排除甲○○與持槍之人談判債務
          過程中，因一時口角衝突，持槍之人臨時起意毆打吳
          聰乾之可能。
        4.關於甲○○於案發當日所受傷勢部分，證人甲○○於
          本院審理時先具結證稱：當天我去雲林醫院，他只有
          幫我縫合左上眼瞼，當時以為只是外傷，但隔兩天，
          眼睛很痛、充血，我去斗六臺灣銀行對面一家診所，
          但醫師叫我趕快到臺中榮總開刀，我換到臺中榮總住
          院4 、5 天，接受手術將眼睛的瘀血清除，之後近1
          年的期間，我到奇美醫院和長庚醫院治療，現在眼睛
          已經看不太到了。然查：
          (1)甲○○於92年10月4 日22時30分至雲林醫院急診就
            醫，當時甲○○意識清楚，血壓為206/130 毫克汞
            柱，心跳為每分鐘85下，經醫護人員檢查後，發現
            甲○○臉部多重撕裂傷及擦傷，包含臉、頭皮及頸
            部挫傷，手指有表淺磨損或擦傷，但急診病歷上並
            無甲○○眼部傷害之記載等情，有前揭雲林醫院94
            年1 月10日函文及病歷表1 份在卷可證。受命法官
            於本院準備程序中提示上開函文及病歷表，以利當
            事人、辯護人為調查證據之聲請，甲○○陳稱：我
            最先是在雲林醫院就診，過了3 、4 天，眼睛腫起
            來，我才到一家眼科診所看診。證人甲○○於本院
            審理具結作證，經本院續行訊問時，亦證稱：到雲
            林醫院當天，並沒有處理眼睛傷口，他認為是外傷
            而已，我眼睛旁邊的傷口，是在那家眼科診所作縫
            合。惟又改稱：我是在雲林醫院縫合傷口。故證人
            甲○○就其於雲林醫院急診時，雲林醫院醫師有無
            處理其眼部傷口及進行縫合，亦或是時隔3 、4 日
            ，始至其所不願言明之眼科診所進行縫合，其前後
            陳述矛盾不清。此外，證人甲○○所指經雲林醫院
            縫合之傷口，經本院於審判中當庭勘驗之結果，認
            甲○○之左眼上方、左眉下方接近太陽穴處有一垂
            直疤痕，極似有縫合過之痕跡無誤，此經筆錄在卷
            。甲○○於案發當日所受傷勢，若確如證人甲○○
            所指部位之疤痕，信甲○○該顯而易見之部位，已
            受有鮮血流出之撕裂傷，雲林醫院之醫師實不可能
            就該傷勢未為任何處理，於病歷表上亦無任何關於
            該傷勢及其治療情形之記載。故甲○○上開部位之
            傷勢，是否係於92年10月4 日遭被告友人毆打所造
            成，實在可疑。
          (2)再者，甲○○分別曾於90年3 月2 日因軀幹多處挫
            傷、腦震盪，於91年4 月2 日因胸壁挫傷、髖、大
            腿、小腿、踝、肘、前臂、腕擦傷，92年8 月19日
            因腦震盪等傷勢至雲林醫院就醫，有甲○○之雲林
            醫院病歷表在卷可證。證人甲○○於本院審理時亦
            證稱：上開傷勢係其遭人毆打所造成。顯見甲○○
            平日生活較為複雜，有多次與他人發生糾紛之紀錄
            。甲○○於92年10月4 日至雲林醫院就診時，雲林
            醫院醫師未發現甲○○左眼所受傷害，於病歷表上
            亦無任何對左眼瞼進行縫合治療之記載，直至92年
            10月11日，即距案發時間約7 日後，始至臺中榮總
            眼科急診，主訴左眼外傷，而進行清除出血手術等
            情，亦有檢察官提出之前揭雲林醫院函文、病歷表
            ，及臺中榮總函文、診斷證明書可參。是以在吳聰
            乾所指上開疤痕不能確定如何而來，及甲○○有多
            次與人發生鬥毆之素行紀錄之情況下，甲○○於案
            發後至92年10月11日至臺中榮總就醫之這段期間內
            ，很可能係因其他原因致其左眼受傷。甲○○於本
            院審理時證稱案發當時，遭被告友人以槍柄毆打，
            致其左眼受傷，近乎失明，有誇大其詞之嫌，證明
            力自低。
      (三)丙○○於93年2 月1 日警詢時陳稱：我認識乙○○和甲○○。92年10月4 日22時，甲○○被打時我並未目擊，
        因當時我店內有客人，我要看店。是甲○○被毆打後，
        坐在我店面前，我聽到吵雜的聲音，我才出去勸架，我
        出去時，甲○○受傷坐在地上。當時有看到1 名男子手
        持類似手槍形狀點火器的東西，我不認識該名男子，也
        不認識綽號「豆花」之人。我不知道甲○○為何被打，
        乙○○有在現場，沒有聽到他教唆打人。證人丙○○另
        於93年9 月17日在檢察官面前具結證稱：案發時乙○○
        與一個叫「吳董」的人在我店前談話，乙○○拉著「吳
        董」往我店裡走，但「吳董」不進去要往外走，來回2
        、3 次，之後沒有多久，我聽到打架聲音就出去外面看
        ，看到「吳董」坐在地上額頭上流血，當時乙○○也有
        在現場。證人丙○○於本院審理亦具結證稱：被告與告
        訴人2 人在我店門口講話，當時店內有客人在買東西，
        我在店內忙，他們2 人不知談的怎樣，外面有吵架聲，
        我聽到聲音出來，就看到告訴人坐在地上流血，我沒有
        目睹告訴人遭毆打之過程，我也沒有注意到被告有無在
        場。依檢察官提出之證人丙○○之警詢筆錄及檢察官面
        前之證述筆錄，至多僅能證明被告曾試圖將甲○○拉進
        金紙行談話，及甲○○嗣後在金紙行前受傷等情，關於
        甲○○之傷勢是否為被告所造成，抑或被告與毆打甲○○之人有犯意聯絡之客觀情事，證人丙○○並未目擊，
        亦無法證明。況且證人丙○○於本院審理時經辯護人詰
        問後，證人丙○○又改稱：我沒有注意被告有無和甲○○到我店門口，拉甲○○到我店門口的人就是打甲○○
        的人，但不是在場的被告，我從頭到尾都沒有注意到被
        告，警詢及檢察官面前作證時，因為我不知道被告名字
        ，我以為打甲○○的人叫乙○○，所以才說被告有在場
        ，我出來時只看到甲○○臉部流血；我看到甲○○和打
        他那個人在外面講話，進去招呼客人後約10分鐘左右才
        聽到外面的聲音，但我沒有看到打架的過程。從而，證
        人丙○○就被告有無拉扯甲○○進入金紙行談話，前後
        證述不一致，亦與證人甲○○證述其遭持槍之人毆打時
        ，被告坐在停放於金紙行對面車道之汽車上，並未追至
        金紙行前之情不符，故證人丙○○於警詢及檢察官面前
        之證述，均不足證明被告確有參與毆打甲○○。
      (四)綜上所述，證人甲○○就其遭被告及其友人脅持、毆打
        而受傷之過程，及其所受傷勢，前後陳述不一、矛盾，
        且有誇大不實之情形。再者，依證人甲○○所述，其遭
        被告持槍之友人以槍柄毆打，係在被告等3 人脅持其上
        車失敗，其逃至金紙行4 、5 分鐘後，持槍之人才至金
        紙行前毆打他，而當時被告仍坐在金紙行對面車道之車
        上，已足認被告並未參與毆打行為，證人甲○○之證述
        ，亦未能證明被告與持槍之友人就毆打一事有犯意聯絡
        。證人丙○○之證述前後不一，復與證人甲○○所述相
        左，亦無法為被告不利之證據。至檢察官提出臺中榮總
        、雲林醫院、奇美醫院、長庚醫院等診斷證明書、病歷
        資料及函文等件，亦僅能證明甲○○於病歷資料所載時
        間受有如病歷資料記載之傷勢等事實，然甲○○所受之
        傷勢是否係被告於案發當日所造成，或被告對該傷害之
        造成，有犯意之聯絡之事，則無法證明。故公訴人所提
        出之證據，或其指出證明之方法，未能使本院之心證達
        到確信其為真實之程度，就被告是否涉犯傷害致重傷罪
        ，仍有合理懷疑之存在，揆諸前揭法條及判例意旨，自
        應就被告為無罪判決之諭知。
伍、適用之法律：
    依刑事訴訟法第301 條第1 項，判決如主文。
中　　華　　民　　國　　94　　年　　12　　月　　9 　　日
                  刑事第一庭    審判長法  官 侯 廷 昌
                                      法  官 李 明 鴻
                                      法  官 楊 欣 怡
以上正本證明與原本無異。
如不服本判決，應於判決送達後10日內，向本院提出上訴狀。
                                      書記官 洪 秀 虹
中　　華　　民　　國　　94　　年　　12　　月　　9 　　日
